【裁判字號】    98,交聲,2906
【裁判日期】    981030
【裁判案由】    聲明異議
【裁判全文】
臺灣高雄地方法院交通事件裁定        98年度交聲字第2906號
原處分機關  交通部公路總局高雄區監理所
代  表  人  劉育麟
異  議  人
即受處分人  甲○○
上列異議人即受處分人因違反道路交通管理處罰條例案件，對於
交通部公路總局高雄區監理所中華民國98年10月19日所為之處分
（原處分：高監自裁字第裁80-NJ0000000號），聲明異議，本院
裁定如下：
    主  文
異議駁回。
    理  由
一、原處分機關交通部公路總局高雄區監理所係以：異議人即受
    處分人甲○○於民國98年4 月15日9 時50分許，駕駛車號41
    32-WS 號自用一般小貨車，行經高雄縣鳳山市○○路、過埤
    路有燈光號誌管制之交岔路口闖紅燈，經高雄縣政府警察局
    交通隊以98年5 月25日高縣警交字第NJ0000000 號舉發違反
    道路交通管理事件通知單（下稱舉發通知單）逕行舉發，並
    經原處分機關以上揭違規事實明確，依道路交通管理處罰條
    例（下稱處罰條例）第53條第1 項規定，裁處罰鍰新臺幣（
    下同）5,400 元，並依同條例第63條第1 項規定記違規點數
    3點等情 。
二、異議意旨略以：異議人因未收到舉發通知單，至驗車時始知
    有罰金未繳，嗣經申訴始接獲通知舉發通知單寄存於郵局，
    至98年10月19日才去領，故應處罰異議人2700元，不應以逾
    期加倍處罰5400元，為此聲明異議等語。
三、按汽車駕駛人，行經有燈光號誌管制之交岔路口闖紅燈者，
    處新臺幣1 千8 百元以上5 千4 百元以下罰鍰，並記違規點
    數3 點，道路交通管理處罰條例第53條第1 項及第63條第1
    項第3 款定有明文。又汽車駕駛人之行為，有闖紅燈情形者
    ，當場不能或不宜攔截製單舉發者，得逕行舉發；逕行舉發
    ，應記明車輛牌照號碼、車型等可資辨明之資料，以汽車所
    有人為被通知人製單舉發；道路交通管理處罰條例之處罰，
    受舉發違反道路交通管理事件之受處罰人，認為受舉發之違
    規行為應歸責他人者，應於舉發違反道路交通管理事件通知
    單應到案日期前，檢附相關證據及應歸責人相關證明文件，
    向處罰機關告知應歸責人，處罰機關應即另行通知應歸責人
    到案依法處理；逾期未依規定辦理者，仍依本條例各該違反
    條款規定處罰，同條例第85條第1 項亦有規定。再者，道路
    交通管理處罰條例所定罰鍰之處罰，受處罰人接獲違反道路
    交通管理事件通知單後，於15日內得不經裁決，逕依第92條
    第3 項之罰鍰基準規定，向指定之處所繳納結案；不服舉發
    事實者，應於15日內，向處罰機關陳述意見；其不依通知所
    定期限前往指定處所聽候裁決，且未依規定期限繳納罰鍰結
    案或向處罰機關陳述意見者，處罰機關得逕行裁決之，道路
    交通管理處罰條例第9 條第1 項定亦有規定。又處理違反道
    路交通管理事件，有關文書送達之程序，準用行政程序法送
    達之規定，違反道路交通管理事件統一裁罰標準及處理細則
    第5 條定有明文。而行政程序法中對於文書送達，於應受送
    達人之住居所、事務所或營業所為之。但在行政機關辦公處
    所或他處會晤應受送達人時，得於會晤處所為之；於應送達
    處所不獲會晤應受送達人時，得將文書付與有辨別事理能力
    之同居人、受僱人或應送達處所之接收郵件人員；又送達不
    能依前2 條規定為之者，得將文書寄存送達地之地方自治或
    警察機關，並作送達通知書兩份，一份黏貼於應受送達人住
    居所、事務所、營業所或其就業處所門首，另一份交由鄰居
    轉交或置於該送達處所信箱或其他適當位置，以為送達。前
    項情形，由郵政機關為送達者，得將文書寄存於送達地之郵
    政機關。寄存機關自收受寄存文書之日起，應保存3 個月，
    行政程序法第72條第1 項、第73條第1 項、第74條亦分別定
    有明文。
四、經查：
  (一)異議人所有車牌號碼4132-WS 號自用一般小貨車，於98年4
    月15日上午9 時50分許，行經高雄縣鳳山市○○路、過埤路
    口有燈光號誌管制之交岔路口闖紅燈，為警逕行舉發，開立
    舉發通知單，通知異議人應於98年6 月24日前自動繳納罰鍰
    2700元，應到案處所為高雄區監理所，因異議人逾期未繳納
    罰鍰，經原處分機關裁處異議人罰鍰5 千4 百元，並記違規
    點數3 點，有舉發照片2 張及高雄縣政府警察局高縣警交字
    第NJ0000000 號舉發違反道路交通管理事件通知單（下稱舉
    發通知單）、原處分機關高監自裁字第裁80-NJ0000000號違
    反道路交通管理事件裁決書各1 紙在卷為憑，異議人對於其
    於上開時、地駕駛該車輛，有上開交通違規情事亦未爭執，
    此部分事實堪以認定。
  (二)異議人之戶籍地自95年4 月14日即設於高雄縣鳳山市○○○
    路575 巷14之1 號，迄今並未變動，有個人基本資料查詢結
    果1 紙在卷為憑。而本件舉發通知單，係由原舉發單位高雄
    縣政府警察局交通隊，交由郵政機關於98年6 月6 日寄送至
    異議人位於「高雄縣鳳山市○○○路575 巷14之1 號」戶籍
    地，郵務人員因未晤受送達人或同居人，遂將該舉發通知單
    寄存於應受送達地之郵政機關即鳳山中崙郵局，並作送達通
    知書2 份，1 份黏貼於受處分人上址門首，另1 份置於該送
    達處所信箱或其他適當位置，以為送達，有高雄縣政府警察
    局交通送達證書、高雄縣政府警察局98年10月5 日高縣警交
    字第0980044788號函及交通部公路總局高雄區監理所98年10
    月9 日高監自字第0980048496號函各1 紙（見本院卷第9 、
    10、12頁）在卷為憑。原舉發單位依異議人戶籍地址郵寄送
    達該舉發通知單，核諸上開寄存送達程序，於法並無不合。
    衡以郵政機關係經常對外處理大量郵務之送達機關，有一定
    監督機制，所為送達郵件業務程序應係客觀而難以作假，且
    郵政機關與異議人當無嫌隙，亦不至憑空捏造上開送達經過
    。是縱異議人事後因故未自行向郵政機關領取舉發通知單而
    無法得知應到案日期，致遭受前開裁決，亦不影響上開舉發
    通知單之寄存送達之合法性。
  (三)又上開舉發通知單自送達證書所載寄存之日即98年6 月6 日
    起即發生送達之效力（行政程序法第1 章第11節送達之規定
    並無準用之規定，則關於民事訴訟法第138 條第2 項寄存送
    達之生效日期，不在準用之列。），而依卷附之舉發通知單
    及本案裁決書所載，本件異議人應到案日期為98年6 月24日
    以前，異議人卻迄至98年9 月24日始向原處分機關到案陳述
    意見，顯已逾到案期限60日以上，依違反道路交通管理事件
    統一裁罰基準表之規定，原處分機關裁罰異議人5 千4 百元
    罰鍰，並記違規點數3 點，自屬有據。異議意旨指摘原處分
    不當為無理由，應予駁回。
五、依道路交通案件處理辦法第19條，裁定如主文。
中    華    民    國    98    年    10    月    30    日
                    交通法庭    法  官  曾鈴
以上正本證明與原本無異。
如不服本裁定，應於收受送達後5 日內向本院提出抗告狀。
中    華    民    國    98    年    10    月    30    日
                                書記官  林慧君


司法院資訊處製作；財團法人民間司法改革基金會備份。
